【裁判字號】    99,台抗,793
【裁判日期】    991021
【裁判案由】    請求侵權行為損害賠償
【裁判全文】
最高法院民事裁定              九十九年度台抗字第七九三號
再 抗告 人  財團法人證券投資人及期貨交易人保護中心
法定代理人  丙○○
訴訟代理人  黃淳律師
            許德勝律師
上列再抗告人因與甲○○等間請求侵權行為損害賠償事件，對於
中華民國九十九年七月十二日台灣高等法院裁定（九十九年度抗
字第一○一五號），提起再抗告，本院裁定如下：
    主  文
原裁定關於駁回再抗告人對於追加相對人乙○○為被告及相對人
甲○○應給付新台幣十二萬三千零九十四元本息之抗告及該訴訟
費用部分廢棄，應由台灣高等法院更為裁定。
其他再抗告駁回。
再抗告訴訟費用，關於駁回其他再抗告部分，由再抗告人負擔。
    理  由
本件再抗告人向台灣台北地方法院（下稱台北地院）刑事庭提起
附帶民事訴訟，請求相對人甲○○應與附帶民事訴訟共同被告賴
家慶、吳光華（台北地院刑事庭因賴家慶於訴訟繫屬前已死亡及
吳光華被判決無罪，而駁回再抗告人對彼等之請求）連帶給付附
帶民事訴訟起訴狀附表所示之訴訟實施權授與人新台幣（下同）
一千八百九十萬五千五百七十元本息，並於台北地院刑事庭將此
附帶民事訴訟以裁定移送該地院民事庭後，追加相對人乙○○為
共同被告，請求其與甲○○連帶給付上開本息，及甲○○應給付
追加起訴暨準備（一）狀附表所示之訴訟實施權授與人十二萬三
千零九十四元本息，經台北地院民事庭以裁定予以駁回後，不服
該裁定，對之提起抗告。原法院以：按移送民事庭之附帶民事訴
訟，其起訴有不合刑事訴訟法第四百八十七條第一項所定之要件
，即屬民事訴訟法第二百四十九條第一項第六款所謂起訴不備其
他要件。又刑事法院得依刑事訴訟法第五百零四條第一項規定，
將附帶民事訴訟以裁定移送於該法院民事庭者，以刑事部分宣告
被告有罪之判決者為限，至刑事訴訟諭知無罪之判決，刑事法院
本應依同法第五百零三條第一項前段規定以判決駁回原告之訴，
如誤以裁定移送於民事庭，其訴之不合法，不因移送民事庭而受
影響，受移送之民事庭應認原告之訴為不合法以裁定駁回之。且
此項無罪之判決，包括裁判上一罪中之部分犯罪不能證明，因屬
裁判上一罪，而未於判決主文，就此部分犯罪為無罪之諭知者在
內。查再抗告人對於甲○○提起附帶民事訴訟之原因事實，業經
台北地院刑事庭於九十五年度重訴字第一七○號判決理由欄內為
無罪之認定，依刑事訴訟法第五百零三條第一項前段規定，該刑
事庭即應以判決駁回再抗告人之訴，卻誤以裁定移送台北地院民
事庭，依上說明，該民事庭依民事訴訟法第二百四十九條第一項
第六款規定，以裁定予以駁回，自無違誤。再抗告人對甲○○所
提附帶民事訴訟，既因不合法被駁回，而不存在，其追加之訴已
無從與之合併審理，亦為不合法，併應駁回。因而駁回再抗告人
之抗告。
惟按刑事庭移送民事庭之附帶民事訴訟，僅移送前之訴訟行為準
用關於刑事訴訟之規定，若移送後之訴訟程序，則應適用民事訴
訟法，此觀刑事訴訟法第四百九十條及其但書之規定自明。故移
送民事庭之附帶民事訴訟，縱其移送前提起此項訴訟，不合刑事
訴訟法第四百八十七條所定之要件，而有同法第五百零二條第一
項關於訴之不合法之規定情形，但其移送後之訴訟程序，既應適
用民事訴訟法，則原告於移送後為訴之變更、追加，是否合法，
自應依民事訴訟法之規定予以審查。原法院僅因再抗告人對甲○
○所提附帶民事訴訟為不合法而被駁回，即認其在該附帶民事訴
訟裁定移送民事庭後所為訴之追加，亦為不合法，而駁回再抗告
人對此追加訴訟之抗告，揆之上開說明，自有未合。再抗告意旨
，指摘此部分之原裁定為不當，求予廢棄，非無理由。至再抗告
人對於甲○○提起附帶民事訴訟，原法院以其原因事實業經刑事
判決為無罪之認定，維持台北地院所為駁回再抗告人上開附帶民
事訴訟之裁定，駁回其此部分之抗告，則無違誤。再抗告意旨，
指摘原裁定此部分為不當，聲明廢棄，非有理由。
據上論結，本件再抗告為一部有理由，一部無理由。依民事訴訟
法第四百九十五條之一第二項、第四百七十七條第一項、第四百
七十八條第二項、第四百八十一條、第四百四十九條第一項，第
九十五條、第七十八條，裁定如主文。
中    華    民    國  九十九  年    十    月  二十一  日
                      最高法院民事第五庭
                          審判長法官  劉  福  來
                                法官  陳  國  禎
                                法官  陳  重  瑜
                                法官  吳  麗  女
                                法官  李  慧  兒
本件正本證明與原本無異
                                      書  記  官
中    華    民    國  九十九  年   十一   月    二    日
                                                       s

司法院資訊處製作；財團法人民間司法改革基金會備份。
